臺灣臺中地方法院民事判決　　　　 95年度婚字第1445號
原　　　告　丙　○
被　　　告　甲○○
特別代理人　乙○○
上列當事人間請求離婚事件，經本院於中華民國96年1月23日言
詞辯論終結，判決如下：
    主      文
准原告與被告離婚。
訴訟費用由被告負擔。
    事實及理由
甲、程序方面：
壹、對於無訴訟能力人為訴訟行為，因其無法定代理人，或其法
    定代理人不能行代理權，恐致久延而受損害者，得聲請受訴
    法院之審判長選任特別代理人，民事訴訟法第51條第1項定
    有明文。
貳、被告於民國94年12月31日因蜘蛛腦膜下出血、反覆腦室發炎
    及腦膿瘍，經手術治療，引發慢性呼吸衰竭，目前意識不清
    ，無法自理生活，需他人長期協助照護併持續依賴呼吸器以
    維生之事實，有原告提出之診斷證明書1件可證，足見被告
    應無訴訟能力，應可認定；又被告未經禁治產宣告，並無法
    定代理人，除有原告提出之戶籍謄本1件可查外，並經本院
    調取本院95年度禁字第287號宣告禁治產事件卷宗可稽（按
    ：該事件係經撤回聲請而告終結），原告為恐致久延而受損
    害，聲請為被告選任特別代理人，為有理由。而被告之子乙
    ○○於本院96年1月23日行言詞辯論時，當庭表明願意擔任
    被告之特別代理人，此有當日之言詞辯論筆錄可參，本院審
    酌乙○○既為被告之子，誼屬至親，由其擔任被告之特別代
    理人，應屬妥適，爰選任之。
乙、實體方面：
壹、原告起訴主張：原告本為大陸地區人士（業經許可在台定居
    ，並初設戶籍在臺中縣豐原市○○路967巷133弄8之5號），
    兩造於86年10月16日結婚，並未生育子女。而被告於94年12
    月31日因腦血管爆裂送醫急救，但未見好轉，迄今仍未清醒
    ，呈植物人狀態，且復原機率渺茫，被告無法繼續履行夫妻
    義務，兩造間有難以維持婚姻之重大事由，為此爰依民法第
    1052條第2項之規定，提起本訴等語。並聲明：如主文所示
    。
貳、被告方面：認諾原告之請求。
參、得心證之理由：
一、關於認諾效力之規定，於婚姻事件，不適用之；特別代理人
    不得為認諾之訴訟行為，民事訴訟法第574條第1項前段、第
    51條第4項但書分別定有明文。被告之特別代理人就本件訴
    訟雖認諾原告之請求，惟揆諸前揭法條，應不生訴訟上效力
    ，自不得本於其認諾，為被告敗訴之判決。
二、原告主張其本為大陸地區人士，兩造於86年10月16日結婚，
    被告於94年12月31日因腦血管爆裂送醫急救，迄今仍未清醒
    ，呈植物人狀態，且復原機率渺茫之事實，除據原告提出戶
    籍謄本、診斷證明書各1件為證外，並經被告特別代理人乙
    ○○於本院96年1月2日擔任證人時證述明確，應堪信為真正
    。
三、有民法第1052條第1項以外之重大事由，難以維持婚姻者，
    夫妻之一方得請求離婚，但其事由應由夫妻之一方負責者，
    僅他方得請求離婚，民法第1052條第2項定有明文。上開條
    文規定之立法意旨，在符合現代多元化社會之需要，使裁判
    離婚之事由較富彈性，其判斷之標準為婚姻是否已生破綻而
    無回復之希望，而婚姻是否已生破綻無回復之希望，不可依
    主觀的標準，即從原告已喪失維持婚姻意欲之主觀面加以認
    定，而應依客觀之標準，即難以維持婚姻之事實，是否已達
    倘處於同一境況，任何人均將喪失維持婚姻意欲之程度而定
    （最高法院94年度台上字第115號判決意旨參照）。至於婚
    姻如有難以維持之重大事由，於夫妻雙方就該事由均須負責
    時，應比較衡量雙方之有責程度，僅責任較輕之一方得向責
    任較重之他方請求離婚，如雙方之有責程度相同，則雙方均
    得請求離婚，始符民法第10 52條第2項規定之立法本旨（最
    高法院95年度第5次民事庭會議決議參照）；又重大難以維
    持婚姻事由之發生原因，若夫妻雙方均無過失時，參照民法
    第1052條但書之反面解釋，亦應認為夫妻雙方均得請求離婚
    ，乃屬當然。
四、婚姻乃一男一女之兩性結合，以組織家庭共同生活為目的，
    被告既已呈植物人狀態，無意識能力，實無法再維持夫妻之
    正常生活，並互相協力保持共同生活之圓滿及幸福，兩造之
    婚姻現僅存形式，已無夫妻共同生活之實，且被告之痊癒又
    遙遙無期，原告自難與被告共同相處，倘強行要求原告須長
    期照顧已無意識能力之被告，顯不合理；又原告係離鄉背井
    ，遠自大陸嫁來臺灣，在臺舉目無親，若不讓原告結束與被
    告之婚姻關係，對原告亦不公平，足見兩造間之婚姻已生破
    綻而無回復之希望，且任何人處於原告同一情況下，均不願
    繼續維持婚姻生活，堪信本件兩造間確有難以維持婚姻之重
    大事由存在。而被告成為植物人係因腦血管疾病所致，是以
    ，兩造婚姻難以維持之重大事由，尚難以歸責於原告。從而
    ，原告依民法第1052條第2項請求判決離婚，洵屬正當，應
    予准許。
丙、訴訟費用負擔之依據：民事訴訟法第78條。
中　　華　　民　　國　　96　　年　　2 　　月　　6 　　日
                  家事法庭      法　官　劉長宜
以上正本係照原本作成。
如對本判決上訴，須於判決送達後20日內向本院提出上訴書狀（
須附繕本）。
中　　華　　民　　國　　96　　年　　2 　　月　　6 　　日
                    　　　　　　書記官
